【裁判字號】    98,台上,4016
【裁判日期】    980716
【裁判案由】    違反毒品危害防制條例
【裁判全文】
最高法院刑事判決            九十八年度台上字第四０一六號
上  訴  人  甲○○
選任辯護人  王泓鑫律師
上列上訴人因違反毒品危害防制條例案件，不服台灣高等法院中
華民國九十八年四月二十九日第二審判決（九十七年度上訴字第
五０八三號，起訴案號：台灣桃園地方法院檢察署九十六年度偵
字第一八二三０號），提起上訴，本院判決如下：
    主  文
上訴駁回。
    理  由
按刑事訴訟法第三百七十七條規定：上訴於第三審法院，非以判
決違背法令為理由，不得為之。是提起第三審上訴，應以原判決
違背法令為理由，係屬法定要件，如果上訴理由書狀並未依據卷
內訴訟資料，具體指摘原判決不適用何種法則或如何適用不當，
或所指摘原判決違法情事，顯與法律規定得為第三審上訴理由之
違法情形，不相適合時，均應認其上訴為違背法律上之程式，予
以駁回。本件原審經審理結果，認為上訴人甲○○先後販賣第一
級毒品海洛因四次（其中一次未遂）及轉讓海洛因一次之犯行，
均罪證明確，因而撤銷第一審關於原判決附表（下稱附表）一編
號４所示之科刑判決，改判論上訴人以如附表一編號４所示之販
賣第一級毒品未遂罪刑（累犯）。另維持第一審論處上訴人以如
附表一編號１、２、５所示之販賣第一級毒品；編號３所示之轉
讓第一級毒品罪刑（均累犯）之判決，駁回上訴人各該部分在第
二審之上訴。並就主刑部分定應執行有期徒刑十八年。已詳敘調
查、取捨證據之結果及憑以認定犯罪事實之心證理由。對於上訴
人否認犯行之供詞及其所辯各節認非可採，亦已詳加指駁。從形
式上觀察，原判決並無足以影響判決結果之違法情形存在。上訴
意旨略以：(一)、附表一所示之販賣毒品之行為，縱使成立，亦屬
「集合犯」，而應僅論以一個販賣毒品罪，非數罪併罰，此經上
訴人於原審提出辯護狀予以指摘，原判決未予採納，有判決不適
用法則之違法。(二)、證人劉桂鈴並未於警詢時為任何證述，原判
決理由壹之二中，竟以其於警詢中所述與審判中所述者相符，而
認其警詢筆錄具有證據能力，顯與事實不符，容有違誤。(三)、附
表二編號３至４中，通話時間欄固分別記載為「（民國）九十六
年五月十七日十八時四十七分」、「九十六年五月二十一日十二
時十五分」、「九十六年五月二十五日十六時三十五分」，惟依
卷附通訊監聽譯文顯示，通聯時間實係九十五年五月十六日至同
年六月十四日，顯與原判決上開認定相齟齬，有認定事實不依證
據之違誤。(四)、原判決理由認定證人吳禮胡所稱之「硬的」係指
海洛因，惟吳禮胡於第一審係稱：「我知道軟的是海洛因，硬的
是安非他命。」等語，原判決所為認定即有違誤。(五)、證人張高
橋、吳禮胡於警詢中，係受警員之指使始指認上訴人，且張高橋
、吳禮胡於警詢及第一審偵、審中，關於有無向上訴人購買毒品
、是否與上訴人合資購買毒品等情，前後供述不一，原判決不察
，遽採不利於上訴人之供述為判決基礎，與經驗法則有違，亦有
判決理由矛盾之違法。(六)、上訴人曾於原審聲請傳喚證人張高橋
、吳禮胡、劉桂鈴、鄭縉元等人到庭作證，惟張高橋、吳禮胡、
劉桂鈴等人因長期吸毒，其等於警詢、偵查中所述顯係於精神狀
態不佳之情形下所為，且劉桂鈴曾與其男友凌康樂懷疑其等所涉
竊盜案係遭上訴人報案而挾怨報復，又上訴人聲請傳喚鄭縉元所
欲證明之待證事實不同，故原審未准予傳喚，有應於審判期日調
查之證據未予調查之違法。(七)、原判決理由認定上訴人於警詢之
自白得作為判決基礎，惟上訴人警詢自白係經警員之脅迫而為，
非出於任意性，上訴人於原審曾提出辯護狀予以爭執，原判決未
說明不予採納之理由，有違證據法則，亦有判決不備理由之違法
。(八)、關於附表一編號４所示犯行，並未查獲毒品、分裝袋等物
，且員警並未當場逮捕上訴人、原審未調取桃園縣中壢市興仁國
小門口監視器錄影帶予以查證，無令人確信其陳述為真實之補強
證據足資佐證，原判決不察，即遽以認定，容有違誤。(九)、門號
為0000000000號行動電話及SIM 卡，均未遭查扣，原判決遽認上
訴人係以上開手機進行販毒行為，即有違誤等語。惟按：(一)、原
審就上訴人對於其警詢之自白，係受警察威脅要偵辦伊配偶，始
配合製作筆錄及錄影，所為之陳述非出於任意性等抗辯，認為不
足採信，業於理由內論駁甚詳。上訴意旨就此有關判定證據能力
之事實問題重為爭執，自非適法之第三審上訴理由。(二)、被告以
外之人於檢察事務官、司法警察官或司法警察調查中所為之陳述
，與審判中不符時，其先前之陳述具有較可信之特別情況，且為
證明犯罪事實存否所必要者，得為證據。刑事訴訟法第一百五十
九條之二定有明文。原判決已敘明證人張高橋、吳禮胡於警詢過
程並無違法取證之瑕疵存在，且證人張高橋、吳禮胡於警詢所陳
述與審判中之證述意旨不符之部分，具較可信之特別狀況，且為
證明本件上訴人犯罪事實存否所必要等情。原判決以上開證人於
審判外之陳述資為論罪之證據，既已就該先前之陳述，如何具有
可信性與必要性為論斷說明，不容任意指為違法。至於證人劉桂
鈴並未接受警員製作筆錄，原判決贅載證人劉桂鈴於警詢之供述
與其於第一審審理中所為之證詞相符，逕以其審判中之證詞為認
定依據（見原判決第三頁倒數第六至九列），固有瑕疵，然原判
決此部分之瑕疵，難謂於判決有所影響，依刑事訴訟法第三百八
十條之規定，仍不得為合法之第三審上訴理由。(三)、被告或共同
被告之自白不得作為有罪判決之唯一證據，仍應調查其他必要之
補強證據以察其是否與事實相符，所謂補強證據，並非以證明犯
罪構成要件之全部事實為必要，倘其得以佐證自白之犯罪非屬虛
構，能予保障所自白事實之真實性，即已充分。又得據以佐證者
，雖非直接可以推斷被告之犯行，但以此項證據與被告之自白為
綜合判斷，足以認定犯罪事實者，仍不得謂非補強證據。原判決
論處上訴人附表一編號１、２、５所示販賣第一級毒品既遂罪；
編號３所示轉讓第一級毒品；編號４所示販賣第一級毒品未遂罪
，係綜合前揭上訴人於警詢、偵查、第一審及原審之部分自白；
證人張高橋、吳禮胡於警詢之供述；證人劉桂鈴於偵查及第一審
之證述；如附表二所示電話通聯紀錄，並與卷內其他直接、間接
證據參互審酌，本於推理作用，為認定犯罪事實之基礎，此乃原
審取捨證據及證據證明力判斷職權之合法行使，其所為判斷，尚
無悖乎一般經驗法則，不容任意指摘，而據為合法之上訴理由。
至偵字第一八二三０號偵查卷第一宗第四十七、五十一、五十二
頁所附通訊監察譯文資料，表格首端所列監聽日期雖將「九十六
年五月十六日起、九十六年六月十四日止」，誤載為「九十五年
五月十六日起、九十五年六月十四日止」，然各該表格所列之具
體通話「時間」欄，已正確載為九十六年五月間，原判決予以引
用，核無上訴意旨所指採證與卷內資料不相適合之違法情形。又
證人吳禮胡於第一審證稱：「我知道軟的是海洛因，硬的是安非
他命」等語明確（見第一審卷第五十六頁）。原判決誤引證人吳
禮胡所稱之「硬的」係指海洛因（見原判決第十一頁第八列），
尚有瑕疵，然原判決此部分之瑕疵，於判決結果亦無影響，依上
揭規定，仍不得為合法之第三審上訴理由。(四)、所謂集合犯，係
指立法者所制定之犯罪構成要件中，本即預定有數個同種類行為
將反覆實行之犯罪而言。依毒品危害防制條例第四條第一項販賣
第一級毒品罪之構成要件文義衡之，實無從認定立法者原已預設
該項犯罪，必有數個同種類行為將反覆實行，而具有集合犯之性
質。原判決就上訴人先後四次販賣海洛因（其中一次為未遂）之
行為，認定係基於各自獨立販賣之犯意為之，其間犯意各別，行
為不同，應予分論併罰，業已依據證據調查之結果，詳加論斷，
並已說明其非屬集合犯之理由。上訴意旨任意指摘原判決有不適
用法則之違法，自非適法之第三審上訴理由。(五)、刑事訴訟法第
三百七十九條第十款所稱之應於審判期日調查之證據，係指客觀
上為法院認定犯罪事實及適用法律基礎之證據而言。又證人已由
法官合法訊問，且於訊問時予當事人詰問之機會，其陳述明確別
無訊問之必要者，不得再行傳喚，同法第一百九十六條定有明文
。卷查證人張高橋、吳禮胡、劉桂鈴、鄭縉元等人業於第一審具
結作證甚詳，並由上訴人進行詰問程序（見第一審卷第五十五至
六十九、八十二至九十五、一二一至一二四、一三七頁）。原審
未再傳訊，依上開規定並不違法。又轉讓、販賣毒品之犯行並不
以當場逮捕行為人或查扣毒品、分裝袋、行動電話等物為必要之
證明方法，上訴意旨任意爭執，均非適法之第三審上訴理由。(六)
、其餘上訴意旨，經核係置原判決所為明白論斷於不顧，仍持已
為原判決指駁之陳詞再事爭辯，及對於事實審法院取捨證據與自
由判斷證據證明力之職權行使，並就與判決本旨無關之枝節事項
，徒以自己之說詞，任意指摘，難認已符合首揭法定之第三審上
訴要件。其上訴違背法律上之程式，應予駁回。
據上論結，應依刑事訴訟法第三百九十五條前段，判決如主文。
中    華    民    國  九十八  年    七    月   十六   日
                      最高法院刑事第九庭
                          審判長法官  邵  燕  玲
                                法官  李  伯  道
                                法官  孫  增  同
                                法官  李  英  勇
                                法官  劉  介  民
      本件正本證明與原本無異
                                      書  記  官
中    華    民    國  九十八  年    七    月  二十二  日
                                                      V


司法院資訊處製作；財團法人民間司法改革基金會備份。
